臺灣板橋地方法院刑事判決　　　　　　100年度交易字第752號
公　訴　人　臺灣板橋地方法院檢察署檢察官
被　　　告　宋承晹
上列被告因公共危險案件，經檢察官提起公訴（100 年度偵字第
12832號），本院判決如下：
    主  文
宋承晹無罪。
    理  由
一、公訴意旨略以：被告宋承暘明知服用酒類後反應較為遲鈍，
    酒後駕車發生車禍之危險性較高，竟於民國100 年4 月27日
    晚間7 時許，在新北市三重區某處，飲用不詳數量之酒類後
    ，已達不能安全駕駛動力交通工具之狀態，仍駕駛車牌號碼
    287-TC號自用大貨車上路，嗣於同日晚間10時38分許，行經
    新北市○○區○○路3 段165 號前為警查獲，經測試其呼氣
    酒精濃度達每公升1.6 毫克，因認被告涉犯刑法第185 條之
    3 之服用酒類不能安全駕駛動力交通工具而駕駛罪嫌。
二、按犯罪事實應依證據認定之，無證據不得認定犯罪事實；又
    不能證明被告犯罪者，應諭知無罪之判決，刑事訴訟法第15
    4 條第2 項、第301 條第1 項分別定有明文。次按認定不利
    於被告之事實，須依積極證據，苟積極證據不足為不利於被
    告事實之認定時，即應為有利於被告之認定，更不必有何有
    利之證據；又認定犯罪事實所憑之證據，雖不以直接證據為
    限，間接證據亦包括在內，然而無論直接或間接證據，其為
    訴訟上之證明，須達於通常一般人均不致有所懷疑，而得確
    信其為真實之程度，始得據為有罪之認定，最高法院30年上
    字第816 號、76年台上字第4986號判例意旨可資參照。再按
    被告或共犯之自白，不得作為有罪判決之唯一證據，仍應調
    查其他必要之證據，以察其是否與事實相符，刑事訴訟法第
    156 條第2 項定有明文，立法目的在以補強證據之存在，藉
    以限制合法自白在證據上之價值，俾發現實質的真實，即使
    被告之自白出於任意性，然若別無其他補強證據足以擔保其
    自白與事實相符，該自白仍非刑事訴訟法上得據之為認定被
    告犯罪之唯一證據，當不得單憑此而為被告不利之認定，最
    高法院95年度台上字第5809號判決意旨足資參照。
三、公訴意旨認被告涉有上開罪嫌，無非係以被告於警詢時之自
    白，及卷附新北市政府警察局蘆洲分局成州派出所酒醉駕車
    違反刑法第185 條之3 案件測試觀察紀錄表、汽機車駕駛人
    酒後生理協調平衡檢測紀錄表、酒後十五分鐘飲水紀錄表、
    酒精測定紀錄表各1 份等資料，為其主要論據。
四、訊據被告固於100 年4 月28日第二次警詢時坦承其於100 年
    4 月27日晚間自新北市三重區駕車出發前即有飲用酒類之事
    實，惟於偵查及本院審理時更異其詞，堅決否認有何服用酒
    類不能安全駕駛動力交通工具而駕駛之犯行，並辯稱：伊於
    100 年4 月27日晚間7 時許從三重開車出發，約於同日晚間
    8 時50幾分抵達五股成泰路3 段165 號前，就將車停放在該
    處，這段期間伊沒有喝酒，是停車後到萊爾富便利商店買酒
    回到車上喝，喝完後酒瓶丟在大貨車後面一個裝垃圾的地方
    ，因為當天工作已經結束，要直接去附近西雲路女友住處住
    宿，從成泰路到西雲路距離約僅有80公尺，也聯絡到同事兼
    朋友紀建平來交接車輛，才敢喝酒，伊酒量不是很好且工作
    很累，所以喝完酒後就睡著了，伊喝酒後就沒有再駕駛車輛
    了，伊對於二次警詢筆錄都沒有印象等語。經查：
（一）被告於100 年4 月27日晚間10時38分許，在停放於新北市
      五股區○○路○ 段165 號前並處於發動狀態下之車牌號碼
      287-TC號自用大貨車內，為警測得其呼氣酒精濃度達每公
      升1.6 毫克等情，業據被告坦認在卷（見偵查卷第32 頁
      至第33頁、本院卷第46頁），並有酒精測定紀錄表1 紙（
      見偵查卷第19頁）附卷可稽。而被告為警查獲時之精神狀
      態，確已達不能安全駕駛動力交通工具之程度一節，復有
      新北市政府警察局蘆洲分局成州派出所酒醉駕車違反刑法
      第185 條之3 案件測試觀察紀錄表、汽機車駕駛人酒後生
      理協調平衡檢測紀錄表各1 份在卷可佐（見偵查卷第16頁
      至第17頁），堪予認定。惟按刑法第185 條之3 規定：「
      服用毒品、麻醉藥品、酒類或其他相類之物，不能安全駕
      駛動力交通工具而駕駛者，處1 年以下有期徒刑、拘役或
      科或併科15萬元以下罰金。」其中所稱「駕駛」係指使交
      通工具行駛於道路而言，是本罪除需行為人飲用酒類達於
      不能安全駕駛動力交通工具之程度外，尚需行為人確有「
      駕駛」動力交通工具之事實始能成立。故本件應釐清之點
      在於，被告究於何處飲用酒類？其飲用酒類後，有無駕駛
      動力交通工具？
（二）本案被告固於警詢時坦認其於100 年4 月27日晚間自新北
      市三重區駕車出發前，即有飲用酒類乙情，惟證人即到場
      取締員警劉友偉於偵查及本院審理時具結證稱：伊抵達現
      場後，看到車牌號碼287-TC號自用大貨車停在新北市○○
      區○○路3 段165 號前，敲打上開車輛車窗，很久無人回
      應，大概叫了5 到10分鐘，後來發現車門沒上鎖，且車子
      已經發動，就打開車門來看，打開後聞到酒味，被告爛醉
      如泥，呈昏迷狀態等語（見偵查卷第40頁、本院卷第43頁
      背面）。而被告於100 年4 月27日晚間10時38分許為警查
      獲時，處於睡覺狀態，為警搖醒後言語態度胡鬧，且酒精
      測試或詢問過程語無倫次、含糊不清、意識模糊，注意力
      無法集中，走路東倒西歪，腳步不穩、手腳顫抖無法平衡
      等情，亦有上開新北市政府警察局蘆洲分局成州派出所酒
      醉駕車違反刑法第185 條之3 案件測試觀察紀錄表1 份足
      憑；於同日晚間11時23分許，員警對被告進行生理協調平
      衡檢測，其「直線步行10公尺後請其迴轉走回原地」之項
      目雖檢測合格，惟「雙腳併攏，雙手貼緊大腿將一腳向前
      抬高離地15公分，並停止不動30秒」、「雙腳併攏，雙手
      向前平伸，閉眼，輪流使用左右手的食指指尖處摸鼻尖」
      、「用筆在兩個同心圓之間的0.5 公分環狀帶內，畫另一
      個圓」等檢測項目均不合格，且同心圓檢測項目中，被告
      所繪圖樣遠超出限定範圍，且觀其筆觸應係完全無法平衡
      而隨意勾勒所得結果，並有上開汽機車駕駛人酒後生理協
      調平衡檢測紀錄表1 份可證。則被告100 年4 月27日晚間
      10時38分許為警查獲時，既處於泥醉狀態，需員警呼喊5
      至10分鐘後方有回應，直至同日晚間11時23分許進行生理
      協調平衡檢測所得各項結果，亦難認被告短時間內精神狀
      態已有回復。再被告於100 年4 月28日凌晨1 時24分許起
      至2 時18分許止、凌晨2 時47分許起至3 時7 分許止為司
      法警察詢問製作筆錄，時值凌晨時分，本為一般人睡眠休
      息之時段，員警對被告製作第一次警詢筆錄時距被告進行
      生理平衡檢測又約僅有2 小時，第二次警詢筆錄距前次警
      詢筆錄製作完畢時亦僅30分鐘，均難謂被告已有適當休息
      ，證人劉友偉於本院審理時證稱：酒測是查獲時馬上做，
      警詢筆錄則是休息6 到8 個小時才做云云（見本院卷第44
      頁），應非可採。另觀諸被告第二次警詢筆錄內容，被告
      先供稱「（問：你於第一次筆錄訊問時稱你駕駛自大貨28
      7-TC自三重行駛至新北市○○區○○路3 段165 號前休息
      並服用酒類，但警方當時在在自大貨287-TC車廂及駕駛座
      並未有發現任何酒類物品，你如何解釋？）我是從三重區
      出發前服用酒類的，所以車上沒有任何酒類物品，我從三
      重區出發到新北市○○區○○路3 段165 號，直到警方發
      現為止這段期間內都沒有飲酒行為。」，旋又稱「（問：
      你服用何種酒類？數量為何？）喝一杯冷泡茶。」、「（
      問；你於第一次偵訊筆錄中告知警方你是停於新北市○○
      區○○路3 段165 號前路旁休息時服用酒類，而於第二次
      複訊時稱於三重區出發前服用酒類，你如何解釋？）沒有
      酒類。」，被告究否於新北市三重區駕車出發前飲用酒類
      ？本次筆錄供述內容已呈現前後不一，且其對於員警所詢
      內容均答非所問，回答欠缺邏輯性。綜上，本院綜合考量
      被告為司法警察詢問時間、受詢問時之精神狀態、未有適
      當休息及其應答內容等情，對於被告於100 年4 月28日第
      二次警詢時所為之自白，是否具可信性？已有存疑。況公
      訴人就被告曾於新北市三重區駕車出發前飲用酒類一事，
      並未舉出其他補強證據以資為佐，揆諸前揭刑事訴訟法第
      156 條第2 項規定及相關判決意旨，自難據為不利於被告
      之認定。
（三）而被告確曾於100 年1 月27日晚間8 時59分許，至新北市
      ○○路○ 段165 號附近之萊爾富便利商店購買高梁酒1 瓶
      乙事，業經證人即萊爾富便利商店店員張雅婷於本院審理
      時具結證稱：本院卷第7 頁所附統一發票存根聯，是被告
      到店內購買一瓶杜高大麴58度的高梁酒之發票，該瓶酒容
      量伊不確定，但酒瓶大約是四分之一A4紙張大小，是那系
      列第二小瓶的酒等語明確（見本院卷第41頁），並有該張
      發票存根聯1 張在卷可考。徵以上開自用大貨車確係由被
      告友人紀建平於100 年4 月27日晚間11時16分許領回一情
      ，另有卷附委託書1 紙可按（見偵查卷第20頁），被告辯
      稱係因等候友人紀建平交接車輛時，至萊爾富便利商店購
      買酒類飲用等語，應非無稽。另員警雖未於上開車輛內尋
      獲高梁酒瓶，然員警劉友偉於偵查及本院審理時亦證稱：
      員警到場沒多久後，被告友人也剛好到場，上開車輛停放
      處會影響交通，故請被告友人聯絡被告老闆、同事將車輛
      移走，後來被告同事把車開走，因為被告製作第一次警詢
      筆錄時抗辯是在車上喝酒，所以立即電話聯絡請被告同事
      將車子開回來，中間大約隔了4 小時等語（見偵查卷第40
      頁至第41頁、本院卷第44頁背面），則員警既未於查獲之
      初檢視車內狀況並拍照蒐證，相隔4 小時後始電請被告同
      事將車輛開回派出所，且該輛車內應已因被告飲用酒類而
      瀰漫酒味，實難排除該車已經被告同事稍加整理而丟棄酒
      瓶之可能性。是姑不論被告究竟有無於上開車輛內飲酒？
      被告既曾於上開時、地購買1 瓶高梁酒，且為警查獲時亦
      無扣得未開封之酒類，堪認被告確實於本件為警查獲前，
      將其自萊爾富便利商店所購得之高梁酒飲盡無訛。
（四）本案被告係於100 年1 月27日晚間8 時59分許購得上開58
      度高梁酒，飲用不久即於同日晚間10時38分許為警查獲並
      進行酒精濃度測定，以該瓶高梁酒容量、酒精含量、被告
      飲用後約1 小時即為警進行酒測等節判斷，被告呼氣酒精
      濃度為每公升1.6 毫克，極有可能係飲用該瓶高梁酒所致
      。再者，證人張雅婷於本院審理時又證稱：被告將車輛停
      在新北市○○區○○路165 號萊爾富便利商店前的那段期
      間，該輛車沒有移動過等語（見本院卷第41頁背面），復
      觀諸卷內現場監視錄影畫面，被告將自用大貨車駛至萊爾
      富便利商店前並停放於該處後，均未移動上開車輛，此有
      本院勘驗筆錄1 份及卷附監視錄影光碟1 片可參，故無證
      據顯示被告於飲用上開高梁酒後，曾移動或操控該自用大
      貨車而駕駛之情形。是以，本案綜觀卷內所有事證，既無
      法證明被告確曾於新北市三重區○○○○於路上前即有飲
      用酒類，亦無法證明被告飲用上開自萊爾富便利商店所購
      得之高梁酒後，曾有移動該自用大貨車或操控該車行駛於
      道路之行為，自與刑法第185 條之3 規定所謂之「駕駛」
      要件不符。
五、綜上所述，本案依公訴人所舉證據，其證明程度仍無法使本
    院達於可排除合理之懷疑而形成被告有罪之法律上確信之程
    度，此外，復查無其他積極證據足認被告有何公訴人所指之
    服用酒類不能安全駕駛動力交通工具而駕駛之犯行，揆諸前
    揭法條及判例意旨，本案既屬不能證明被告犯罪，自應依法
    為被告無罪之諭知。
據上論斷，應依刑事訴訟法第301 條第1 項，判決如主文。
本件經檢察官吳育增到庭執行職務。
中    華    民    國   100    年    11    月    10    日
                  刑事第四庭  審判長法  官  連育群
                                    法  官  張瓊華
                                    法  官  陳苑文
上列正本證明與原本無異。
如不服本判決，應於判決送達後10日內敘明上訴理由，向本院提
出上訴狀( 應附繕本) ，上訴於臺灣高等法院。其未敘述上訴理
由者，應於上訴期間屆滿後20日內向本院補提理由書「切勿逕送
上級法院」。
                                    書記官  林金良
中    華    民    國   100    年    11    月    10    日